臺灣臺北地方法院民事判決
110年度建字第246號
原      告  明欣科技有限公司

法定代理人  張芷翔  


訴訟代理人  謝佳伯律師
複  代理人  張斐雯律師
被      告  中華電信股份有限公司企業客戶分公司

法定代理人  吳麗秀  
訴訟代理人  郭佳瑋律師
            傅煒程律師
            陳欣彤律師
上列當事人間請求給付工程款事件，本院於民國111年6月17日言
詞辯論終結，判決如下：
    主      文
原告之訴及假執行之聲請均駁回。
訴訟費用由原告負擔。
　　事實及理由
一、原告主張：被告為承攬冠德新店生活圈新建之機電工程（下
    稱系爭工程），由被告之專案經理訴外人沈易鋒於民國106
    年11月22日請原告就系爭工程設備進行報價，原告就系爭工
    程運動中心及辦公室部分報價分別為新臺幣（下同）2,245
    萬4,928元及1億6,584萬0,271元，經議價後兩造同意依報價
    金額8折由原告承攬施作。兩造尚未簽立書面契約前，被告
    為求工進即口頭要求原告先進場。原告於106年11月進場施
    工數月後，兩造於107年4月10日進行議價，原告本同意以1
    億3,000萬元未稅金額承攬，被告卻要求1億3,000萬元須含
    稅金，原告表示不同意後，兩造協議由原告提前退場。後兩
    造旋於107年7月2日進行現場會算，被告之工務所專案經理
    訴外人陳聖堅確認原告現場施作內容後簽立結算清單（下稱
    系爭結算清單），僅表示金額須待被告公司決議。嗣兩造與
    訴外人即接續施作系爭工程之建成開陽工程有限公司（下稱
    建成開陽公司）於108年9月16日召開會議（下稱108年9月16
    日會議），沈易鋒於會中同意由原告提供單據資料向被告請
    款。然嗣後原告提出請款資料，被告卻未依約付款。原告乃
    於110年1月13日寄發存證信函催告被告付款，被告仍置之不
    理。爰依民法第490條第1項、第491條第1項規定、系爭結算
    清單及108年9月16日會議之兩造合意，請求系爭工程原告已
    完工部分之承攬報酬359萬5,981元等語。並聲明：㈠、被告
    應給付原告359萬5,981元，及自起訴狀繕本送達翌日起至清
    償日止，按週年利率5%計算之利息。㈡、願供擔保，請准宣
    告假執行。
二、被告抗辯：兩造於107年4月10日議價後，原告同意以總金額
    1億3,000萬元承攬系爭工程，是兩造就系爭工程總價已達成
    合意，並無原告所指被告反悔、欲更改報價金額之情事。且
    系爭工程單價應依議價結果比例調整，並依實際完成工作項
    目結算。又原告未舉證證明已完成工程之價值為359萬5,981
    元，至原告所提系爭結算清單，其上固有陳聖堅之簽名，然
    陳聖堅非被告公司員工，僅為被告就系爭工程另委請之監造
    單位中華碩銓科技股份有限公司之現場派駐人員，其並無代
    表被告就系爭工程進行清點確認之權限，原告持系爭結算清
    單作為請款依據，自無理由。縱認原告請求有理由，原告已
    自承於107年7月2日以系爭結算清單確認施作內容，則原告
    遲至110年3月19日始提起本件訴訟，其承攬報酬請求權逾民
    法第127條第7款所定2年時效，被告為時效抗辯，拒絕給付
    。至兩造108年9月16日會議僅係討論原告退場後之介面協調
    問題，被告顯無承認原告債權存在之意，並無中斷時效之效
    力等語。並聲明：㈠、原告之訴及假執行之聲請均駁回。㈡如
    受不利判決，願供擔保，請准宣告免為假執行。
三、兩造不爭執事項（見本院卷四第230頁）：
㈠、被告為承攬冠德新店生活圈新建之機電工程（即系爭工程）
    ，由被告專案經理沈易鋒於106年11月22日以電子郵件請原
    告就系爭工程之設備報價（見本院卷一第17-19頁）。
㈡、兩造於107年4月10日議價程序前（本院卷三第3頁，被證3）
    ，原告先行於106年11月間進場配合施作（見本院卷一第35
    頁原證5會議紀錄一、），嗣原告於107年間退場。
㈢、兩造與建成開陽公司於108年9月16日召開介面協調會議（見
    本院卷一第35頁原證5）。
㈣、原告於110年1月13日寄發存證信函催告被告於函到20日內付
    款（見本院卷一第37-39頁，原證6），經被告收受。
四、兩造爭執事項（見本院卷四第230頁）：
㈠、原告依民法第490條第1項、第491條第1項規定、系爭結算清
    單及108年9月16日會議記錄，請求被告給付原告就系爭工程
    已完成部分之工資及材料款359萬5,981元，有無理由？
㈡、原告之承攬報酬請求權是否罹於時效？　　　
五、本院之判斷：　　
㈠、按請求權，因15年間不行使而消滅。但法律所定期間較短者
    ，依其規定。承攬人之報酬及墊款請求權，因2年間不行使
    而消滅。消滅時效，自請求權可行使時起算。民法第125條
    、第127條第7款、第128條前段分別定有明文。查兩造間就
    系爭工程約定承攬之法律關係，原告即承攬人主張之報酬請
    求權，應適用民法第127條第7款2年短期消滅時效期間規定
    。又承攬報酬請求權時效，原則上自應由工程完工、業主驗
    收合格時起算。再茍當事人非以法律行為效力之發生繫於將
    來不確定之事實，而僅以其履行繫於不確定之事實之到來者
    ，則非條件，應解為於其事實之發生時，為權利行使期限之
    屆至。且若該事實之到來確定不發生，則應認其期限已屆至
    （最高法院109年度台上字第27號民事裁判意旨參照）。
㈡、經查，本件兩造尚未簽訂書面之承攬契約，惟依工程實務及
    慣例，應認倘該承攬契約繼續存續，原告得依其完成工程之
    累積進度向被告按期請款，並於工程全部完成、驗收合格後
    ，請求被告給付全部結算款項，此核屬對契約已發生之工程
    款債權約定不確定之清償期限。是倘兩造依契約繼續履約，
    原告之工程款報酬請求權，原則上應自驗收合格時得以行使
    ，並自斯時起算時效2年。然查，系爭工程原告於完工前提
    前退場一情，為兩造所不爭（見不爭執事項第2點），堪知
    兩造確定無續行履約之意思，原告亦無法繼續施作系爭工程
    ，則原告依契約完工並驗收合格等，屬確定不能發生之事實
    ，揆諸前開說明，應認於原告確定不再施作系爭工程之退場
    時，被告核實給付原告已施作部分工程款之期限已告屆至，
    原告斯時已可行使其承攬報酬請求權。
㈢、再查，本件原告主張伊於107年5月間退場（見本院卷一第13
    頁、第440頁），被告並未爭執（見本院卷一第431頁），準
    此，原告之承攬報酬請求權時效應自107年5月間起算2年，
    至109年5月間時效完成。則原告遲於110年1月13日以存證信
    函請求被告付款（見不爭執事項第4點），並於110年3月19
    日提起本件訴訟（見本院卷第11頁民事起訴狀上本院收狀戳
    章），其請求權行使罹於消滅時效至明。
㈣、原告雖主張被告之經理沈易鋒於108年9月16日會議中同意原
    告提供單據請款，顯已承認原告之工程款債權，依民法第12
    9條第1項規定，原告承攬報酬請求權時效應自108年9月16日
    中斷、重行起算2年云云，固提出108年9月16日會議記錄1紙
    為據（見本院卷一第35頁）。惟查：
⒈、觀諸108年9月16日會議紀錄之內容，兩造及後續施作廠商即
    建成開陽公司間，除就會議內容一、「現場配合」對應之「
    因應對策及結論」欄所載內容，可認三方確有共識外；關於
    議案二、「現場介面問題」、及議案三、「金額費用問題」
    部分，其「因應對策及結論」欄位，均僅記載原告及建成開
    陽公司各自之主張，難認兩造有形成何等被告承諾付款原告
    之共識。
⒉、再參證人即原告工地負責人林坤財證稱：108年9月16日會議
    記載「三、金額費用問題：1.臨時水電：明欣科技：臨時水
    電提供單據申請請款。2.RC工程：明欣科技：提供工程單據
    工資及料單申請費用。」，當時雙方討論內容是沈易鋒請我
    提出就系爭工程已施作部分的單據，要我把單據交給沈易鋒
    ，沈易鋒再向被告請款。沈易鋒說他會寫簽呈，去申請行政
    費用補給原告。他說簽呈要確定下來，才會付款給我。之後
    我有一次在其他工地遇到沈易鋒，具體時間不太記得，我有
    提到要用190萬元結算本件工程款，還簽了文件給他，但沈
    易鋒也是說要上簽，後來又不了了之。108年9月16日會議當
    天就是各自陳述，最後把雙方認為沒有傷害的記錄上去，然
    後簽名等語（見本院卷四第109-111頁）、證人即建成開陽
    公司負責人侯賜郎證述：108年9月16日當天開會時，沈易鋒
    有提到就原告的工程款，要請我這邊來付款，沈易鋒有這樣
    講，但原告只有做一半，沒有完成，而且原告預留要銜接的
    位置我找不到，我是重新配管的，我重新配管的錢就比預埋
    的錢還要多，所以我不會付款給原告。我沒有聽到沈易鋒有
    提及被告會給原告款項。會議記錄的形式是各自陳述，就是
    我們各自有各自的陳述與主張，會議就記錄下來，不是有達
    成什麼共識等語（見本院卷四第113-114頁）、證人即被告
    工程師沈易鋒證稱：被告的立場是希望讓原告與後手建成開
    陽直接談，談兩者間要如何交接及如何付款，被告是找建成
    開陽，希望直接就原告施作完畢的部分，由建成開陽來直接
    給付原告錢，但建成開陽不同意。原告有陸續提供單據給我
    ，我有拿給建成開陽，但他們說需要施工圖，然後我有請原
    告到現場去清點，後來原告沒有來，我只有拿單據給建成開
    陽，但我沒有將原告提供的單據，在被告公司做簽呈及請款
    行為。我在會議當日沒有承諾要給付原告工程報酬。因為被
    告的立場，這是原告與建成開陽間要處理的事情，我怎麼可
    能會承諾。上開會議後，我沒有依照流程幫原告去請款。會
    議當日沒有作成結論，就各說各話，但有說要請原告提供圖
    說。後來原告再提出減價的請款單給我，我說我會再幫他去
    跟建成開陽談談看，然後也有請原告到現場去清點，但後來
    原告沒有來。我沒有將請款單送交被告公司內部做請款流程
    ，因為現場都還沒有清點核對，不可能做請款，所以我就請
    原告來現場做清點。而且這個請款最後也是要對建成開陽，
    要由建成開陽接受等語（見本院卷四第145頁、第147頁、第
    148-149頁），足見108年9月16日會議當日，係由原告表明
    請款之意思，然被告係表明希望由後續承作系爭工程之建成
    開陽公司將原告已完成部分之款項直接給付予原告，被告僅
    須針對建成開陽公司付款，建成開陽公司則表示不同意此作
    法等情，堪知於108年9月16日會議中，三方均各自表述其立
    場及主張，兩造間未就原告之承攬報酬債權達成任何協議，
    被告更無向原告表示是認其承攬報酬請求權存在。則原告主
    張其承攬報酬請求權時效因被告之承認行為而中斷云云，洵
    無足採。
㈤、按時效完成後，債務人得拒絕給付。民法第144條第1項定有
    明文。本件原告就系爭工程之承攬報酬請求權已罹於時效而
    消滅，業如前述，則被告依上開規定為時效抗辯並拒絕給付
    ，自屬有據。原告起訴依民法第490條第1項、第491條第1項
    規定、系爭結算清單及108年9月16日會議記錄之合意，請求
    被告給付工資款及材料款359萬5,981元，不能准許。又原告
    本件承攬報酬請求權已罹於時效而消滅，則就前開所列爭點
    ㈠之報酬數額計算，本院認無審究必要，附此敘明
六、綜上所述，本件原告就系爭工程之承攬報酬請求權縱設存在
    ，亦因時效完成而消滅，是原告主張依民法第490條第1項、
    第491條第1項規定、系爭結算清單及108年9月16日會議記錄
    之合意，請求被告給付359萬5,981元，及自起訴狀繕本送達
    翌日起至清償日止，按週年利率5%計算之利息，為無理由，
    應予駁回。又原告之訴既經駁回，其假執行之聲請亦失所附
    麗，應併予駁回。
七、本件事證已臻明確，兩造其餘攻擊防禦方法及所提證據，核
    與判決結果不生影響，爰不逐一論駁，併此敘明。
八、訴訟費用負擔之依據：民事訴訟法第78條。   
中　　華　　民　　國　　111 　年　　 7　　月　　15　　日
                  工程法庭    法  官   蔡牧容
以上正本係照原本作成。
如對本判決上訴，須於判決送達後20日內向本院提出上訴狀。如
委任律師提起上訴者，應一併繳納上訴審裁判費。
中　　華　　民　　國　　111 　年　　 7　　月　　15　　日
                              書記官    周芳安